臺灣臺中地方法院民事判決　九十三年度重訴字第三九０號
　　原　　　告　中華商業銀行股份有限公司
　　法定代理人　乙○○
　　訴訟代理人　甲○○
　　被　　　告　丁○○
　　　　　　　　戊○○
　　　　　　　　丙○○
右當事人間請求清償借款事件，經本院於中華民國九十三年十二月十六日言詞辯論終
結，判決如下：
    主　　文
原告之訴及假執行之聲請均駁回。
訴訟費用由原告負擔。
    事實及理由
甲、程序方面：
    被告戊○○、丙○○、陳勇安受合法通知，無正當理由，未於言詞辯論期日到場
    ，核無民事訴訟法第三百八十六條各款所列情形，爰依原告之聲請，由其一造辯
    論而為判決。
乙、實體方面：
壹、兩造爭執要旨：
一、原告起訴主張：訴外人利川企業股份有限公司（下稱利川公司）邀同訴外人陳珍
    宏（已於民國八十六年三月十八日死亡）、被告丁○○、陳勇安（原名陳珍坤，
    於八十六年四月八日改名）為連帶保證人，於八十四年九月十五日，向原告借款
    新台幣（下同）一千零八十五萬元，約定利率按原告銀行公告之基準利率加碼後
    合計年利率計算並機動調整，如逾期清償在六個月以內者，按上開利率百分之十
    ，超過六個月者，按上開利率百分之二十計付違約金，詎前開借款自八十八年三
    月十五日起即未依約繳息，期間雖經協議由被告丁○○於九十一年間將抵押物出
    賣清償七百七十萬元，惟原告僅拋棄抵押權，並未捨棄其餘債權，迄仍有如聲明
    所示之金額未清償，被告戊○○、丙○○係陳珍坤之繼承人，且未拋棄繼承，亦
    應連帶負責，爰提起本訴等語。並聲明：(1)被告應連帶給付原告八百五十二萬九
    千一百四十一元，及自九十一年一月三十一日起至清償日止，按年息百分之九．
    九一計算之利息，並自九十一年三月二日起至清償日止，在六個月以內者，按上
    開利率百分之十，超過六個月者，按上開利率百分之二十計付違約金；(2)願供擔
    保，請准宣告假執行。
二、被告戊○○、丙○○、陳勇安未於言詞辯論期日到場，亦未提出書狀作何聲明或
    陳述；被告丁○○則以：本件借款係被告丁○○提供門牌號碼台南縣佳里鎮○○
    路三三二號房屋及土地四筆設定抵押權供作擔保，該借款未能如期清償後，經與
    原告協商，由被告丁○○以自用住宅優惠稅率自行出賣抵押品，將所得七百七十
    萬元價金供作清償，原告則拋棄其餘債權請求權並塗銷抵押權之方式達成協議，
    被告丁○○並已於九十一年一月三十日依協議清償完畢，原告自不應重為請求等
    語資為抗辯。並聲明：如主文所示。
貳、兩造不爭執或本院查悉之事實：
一、利川公司邀同已於八十六年三月十八日死亡之陳珍宏、被告丁○○、陳勇安（原
    名陳珍坤，於八十六年四月八日改名）為連帶保證人，於八十四年九月十五日，
    向原告借款一千零八十五萬元，並約定有如前所述之利息暨違約金，前開借款嗣
    未依約清償。
二、被告戊○○、丙○○係陳珍坤之繼承人，且未拋棄繼承。
三、本件借款係被告丁○○提供門牌號碼台南縣佳里鎮○○路三三二號房屋及坐落台
    南縣佳里鎮○里段第一０四三、一０三九之三一、一０四三之五、一０四三之七
    地號土地，設定本金最高限額一千九百零二萬元之抵押權供作擔保，該借款未能
    如期清償後，原告曾與被告被告丁○○協商，以自用住宅優惠稅率自行出賣抵押
    品，將所得七百七十萬元價金供作清償，被告丁○○並已於九十一年一月三十日
    依協議將賣得之價金交付原告供清償，原告亦已塗銷抵押權登記。
    以上雙方所不爭執或本院查悉之事實，並有原告提出之放款借據、戶籍謄本、本
    院中院清科字第六九九一五號函、被告丁○○提出之建築改良物所有權狀、土地
    登記簿謄本、抵押權塗銷同意書各一件、土地所有權狀四件（除戶籍謄本外均為
    影本）可證，上述事實，本院採為判決之基礎。
參、得心證之理由：
    本件所應審酌之處，厥為：原告與被告丁○○協議之內容是否有包括拋棄其餘債
    權請求權？抑或僅拋棄抵押權，並未捨棄其餘債權？
一、各當事人就其所主張有利於己之事實，均應負舉證之責，故一方已有適當之證明
    者，相對人欲否認其主張，即不得不更舉反證；事實有常態與變態之分，其主張
    常態事實者無庸負舉證責任，反之，主張變態事實者，則須就其所主張之事實負
    舉證責任（最高法院十九年上字第二三四五號判例、八十六年度台上字第八九一
    號判決參照）。
二、原告已於九十一年一月三十日書立抵押權塗銷同意書予被告丁○○，並記載：「
    茲因債務清償，同意台南縣佳里地政事務所中華民國八十三年八月三十一日收件
    佳地字第一五一八八號權利價值最高限額新台幣一千九百零二萬元抵押權登記全
    部塗銷」等語，此有被告丁○○提出之抵押權塗銷同意書影本一件為證。而一般
    債權人同意塗銷抵押權之原因固非絕對，但以因債務全部清償完畢抵押權所擔保
    之債權消滅，應屬常態；另觀諸該同意書既載明原告同意塗銷抵押權之原因乃「
    債務清償」，並非「債務一部清償」或「拋棄抵押權」等事由，則當事人書立之
    文書，其上記載之文義為真實事實者，應為常態，與實情不符者，應屬變態。執
    此，參諸原告於被告丁○○以本件借款之抵押物賣得之價金供作清償後，即書立
    抵押權塗銷同意書，表明債務業已清償，並據以塗銷抵押權登記之事證以觀，被
    告丁○○就其所辯本件借款債務已清償完畢，亦即原告有以拋棄其餘債權請求權
    作為協議內容之事實，業已有相當之證明。則原告就其所陳：僅拋棄抵押權，並
    未捨棄其餘債權之變態事實，揆諸前揭舉證責任分配之法則，原告就該有利於己
    之事實，自應舉反證以實其說。惟原告於本院九十三年十二月十六日行言詞辯論
    時陳稱：「．．．當初協議時沒有簽其他文件，只有簽抵押權塗銷同意書」等語
    ，亦即未能舉證證明，所為之主張，自無可採。
三、被告丁○○就其所辯原告業已拋棄其餘債權請求權之事實，既已有相當證明，原
    告則未能舉反證證明其書立之抵押權塗銷同意書內容與實情不符，原告自無可得
    再向被告請求之餘欠借款，且因被告丁○○係以非基於其個人關係事由作抗辯，
    對於被告各人即屬必須合一確定，自應適用民事訴訟法第五十六條第一項規定，
    效力及於其餘未到庭之被告（最高法院三十三年上字第四八一０號判例）。從而
    原告提起本訴，請求被告連帶給付如聲明所示之本金、利息暨違約金，為無理由
    ，應予駁回。
四、原告之訴既經駁回，其假執行之聲請亦失所附麗，應併駁回之。
肆、據上論結，本件原告之訴為無理由，依民事訴訟法第三百八十五條第一項前段、
    第七十八條，判決如主文。
中　　　華　　　民　　　國　　九十四　　年　　　一　　　月　　六     　日
　　　　　　　　　　　　　　　　　　 臺灣臺中地方法院民事第二庭
~B法　　　官　劉長宜
右正本係照原本做成。
如不服本判決，應於判決送達後二十日內向本院提出上訴狀。
中　　　華　　　民　　　國　　九十四　　年　　　一　　　月　　六     　日
~B法院書記官
